【裁判字號】    88,訴,384
【裁判日期】    900110
【裁判案由】    誣告等
【裁判全文】
台灣苗栗地方法院刑事判決                          八十八年度訴字第三八四號
    公 訴 人  臺灣苗栗地方法院檢察署檢察官
    被    告  甲○○
右例被告因誣告案件，經檢察官提起公訴（八十八年度偵字第六三六號），本院判決
如左：
     主  文
甲○○意圖他人受刑事處分，向該管公務員誣告，處有期徒刑柒月。
     事  實
一、甲○○係苗栗地方法院檢察署八十六年度偵字第三三二五號偵查案件之告訴人，
    緣上開偵查案件係其與黃天桂間有民事債務糾紛而對之提出詐欺告訴，經檢察官
    偵查，認黃天桂涉有詐欺取財罪嫌而提起公訴，嗣由本院乙○○法官審理。詎甲
    ○○於民國八十七年十二月二十一日上開案件宣判黃天桂無罪後，未受判決書之
    送達及閱覽判決理由前，僅因對該結果不滿，而非乙○○法官於審理期間，有何
    積極證據足資證明或使人心生合理懷疑有包庇案外人陳惠春、黃天桂或與之通謀
    情事，及乙○○法官有何明知法律所定內容，卻違反法律或曲解規定而為裁判之
    處，竟意圖使承審法官乙○○受刑事處分之目的，於八十七年十二月二十四日具
    狀向本院自訴乙○○法官有未依職權告發而包庇及違背辯論程序之瀆職情事，本
    院於八十七年十二月二十八日收狀。嗣於八十八年一月十二日收受判決書送達後
    ，承同一犯意接續於八十八年一月十五日，以悖於上開裁判書之內容，捏詞向本
    院提出追加自訴狀指訴乙○○法官於判決書理由欄二之２第三行認定「黃天桂保
    留相當數量之不動產」建物登記謄本記載其登記原因係「買賣」」，而非「保留
    」，其認定顯與上開登記謄本所載內容不符，認乙○○與黃天桂「兩相通謀，一
    氣呵成，為替黃嫌脫罪以遂其枉法裁判之目的」；以乙○○法官認定與黃天桂投
    資合建之事業主體係吉盛公司，而非宏苗公司及其於八十三年六月二十日所簽名
    之文件，至多係黃天桂第六次開票付款之收據，該文件並無「結算書」三字，且
    雙方尚未結算，乙○○竟在上開判決書理由欄二之４將該文件記載為「結算書」
    ，並指黃天桂係於八十三年六月二十日與自訴人為結算，係「移花接木、倒轉乾
    坤的主張，顯係一種未經合法調查而自行杜撰的證據，當與證據法則極端相悖；
    更重要的是，此一被告的杜撰證據卻是該判決書故事編成的主軸，否則便無以遂
    其枉法裁判的目的。」；以乙○○法官擅自將「合建分售」擅改為「合建房屋」
    ，即可知其「上述枉法行為以圖規避黃嫌犯意」，「被告乙○○法官執意用無證
    據能力的證據以及顯與事理有違的證據而故意否定登記簿所載有絕對效力的證據
    ，以遂其枉法裁判的目的，被告此種與經驗法則、論理法則和證據法則，嚴重有
    違的不法行徑，簡直視法律如無物，更視事實如糞土，如此枉法行為，實在既令
    人咋舌更令人髮指。」、「真是萬法不空，自有巧安排，被告所撰的判決書，竟
    變成被告的犯罪證明書，可謂一大諷刺，使人啼笑皆非。」、「然而，許多民眾
    的感覺卻是，因為實在不相信身穿法袍、手執法筆、心懷法尺、背靠法椅職司審
    判重責的專業司法人員的水準和素質如此低劣，所以只好相信民間早已盛傳法律
    萬萬條，不如黃金一條的說法，其理由是，連維繫法官審判基本尊嚴的自由心證
    主義，都經常遭到賤踏和濫用，誠可謂又可恥又可悲。」、「惟被告（乙○○）
    乃長期受法律訓練的專業司法人員，卻似乎有明知法律而故為出入的習慣，何以
    至此，的確耐人尋味。」等語，而向該管公務員誣告乙○○法官有明知法律所定
    內容，卻違反法律或曲解規定而為裁判之犯行，本院以八十八年度自字第一號案
    件受理，致使羅永案法官因此而有遭受刑事調查之危險。
二、案經被害人乙○○訴請臺灣苗栗地方法院檢察署檢察官偵查起訴。
    理  由
一、訊據被告甲○○固承認於收受判決前即提出上開自訴狀、並於收受判決後提出追
    加自訴狀自訴乙○○法官枉法裁判之事，惟矢口否認有何誣告犯行，辯稱：伊係
    行使憲法上保障之訴訟權，所指內容均可受公評，且有憑據，並無誣告、誹謗乙
    ○○法官之意思，告訴人乙○○以符合誣告及登載不實罪之要件為手段，對伊提
    起告訴，檢察官亦以登載不實、誣告、未依證據即濫行起訴云云；惟查
（一）：告訴人乙○○法官承審本院八十七年度易字第六號其告訴黃天桂詐欺案件，
        該案之宣判日期為八十七年十二月二十一日，在尚未收受該判決前之八十七
        年十二月二十四日即具狀向本院自訴羅永案涉有未依職權告發及違背辯論程
        序仍為裁判之瀆職情事，經本院於同年月二十八日收狀，而以八十八年自字
        第一號受理在案，被告於八十八年一月十二日收受該案判決後，接續於八十
        八年一月十三日提出追加自訴狀指訴乙○○法官枉法裁判等情，業經本院調
        借閱上開卷宗查核無訛，有本院八十七年度易字第六號、八十八年自字第一
        號影卷二宗在卷可憑。被告以告訴人審理期間，未將涉嫌偽造文書罪嫌之案
        外人陳惠春依刑事訴訟法第二百四十一條規定告發，仍為裁判，顯有違法包
        庇之處云云。惟黃天桂所提出以陳惠春名義製作之證明書（該案影卷一七三
        頁），核其用意應係證明坐落苗栗縣苗栗市○○○段第二０三二建物係由黃
        天桂出資而登記為惠春所有之事項，查基於信託關係而將不動產登記為他人
        所有，如信託關係成立之雙方有受關係拘束之真意，要難謂係不法。而依卷
        附陳惠春郵寄予甲○○之信函所載明上開第二０三二號建物係黃天桂借用其
        名義登記等意旨（參見影卷第一七三頁），此與證人陳惠春於八十七年十二
        月十四日在該案審理時證述意旨（參見影卷第一七七頁筆錄）及黃天桂所提
        出證明書所載意旨亦不悖，再觀之告訴人判決，亦未以之為證據資料，此有
        該判決一份在卷可稽，告訴人在無積極證據使人產生合理懷疑陳惠春涉有偽
        造文書犯行下，自無義務率而告發，陷陳惠春遭受訴追之危險，自難謂告訴
        人有何包仳之處。
（二）被告以告訴人於該案言詞辯論期日，未先予檢察官論告，即使被告黃天桂之辯
      護人答辯，係違反刑事訴訟法第二百八十九條第一項調查證據完畢後，辯論之
      順序，按依刑事訴訟法第二百八十九條所辯論次序辯護人係在檢察官辯論之後
      為被告辯護，此係為保障被告之利益，使辯護人得就檢察官論告之事項為被告
      辯明，依法律規定次序實施結果，檢察官未必絕對有機會就辯護人所辯護之結
      果再加以論告情形，可惟知該條意旨並非保障檢察官之公訴權行使，從而辯護
      人在檢察官論告之前先陳述辯護意旨，僅係有無影響該案被告訴訟上權利之問
      題，而告訴人承審該案之被告黃天桂、辯護人邱炎浚律師就此無爭執而同意先
      陳述辯護意旨，本案復非強制辯護案件，其在檢察官論告後不到庭，在訴訟程
      序上所生效果，並不嚴重於與辯護人經合法傳喚不到庭而為裁判之情形，於非
      強制辯護案件，法院於辯護人經合法傳喚不到庭情形下加以裁判，既不構成判
      決之不適法事由，告訴人於黃天桂及其律師均不爭執情形使黃天桂放棄其訴訟
      法上之權利，以利辯論程迅速進行，據以判決，告訴人實無因此而使黃天桂獲
      有不法利益之瀆職行為甚明，被告以此指控告訴人瀆職、枉法裁判，甚屬無稽
      。
（三）被告指訴告訴人於判決書理由欄二之２第三行認定「黃天桂保留相當數量之不
      動產」建物登記謄本記載其登記原因係「買賣」」，而非「保留」，其認定顯
      與上開登記謄本所載內容不符，認乙○○與黃天桂「兩相通謀，一氣呵成，為
      替黃嫌脫罪以遂其枉法裁判之目的」、「簡直亂判」（參見追加自訴狀及本院
      卷六四頁筆錄），惟經本院調閱該卷宗及告訴人判決書觀之，告訴人判決書理
      由欄二之２第三行所記載「黃天桂保留相當數量之不動產」，係指與該判決書
      理由欄二之２第一、二行所載之「如被告係有意藉成立合夥契約以詐取告訴人
      甲○○之二千萬元款項，自以於詐取後將款項藏匿他用，且將登記為其所有之
      不動產立即處分」內容相對應，該判決書理由欄二之２第三行所謂「黃天桂『
      保留』相當數量之不動產」，係指黃天桂未將其名下之不動產脫產，仍留下相
      當數量之不動產，非指黃天桂取得不動產之原因係「保留」而非「買賣」，此
      該有判決書附卷可徵，被告顯係斷章取意，足徵，被告持此直指乙○○法官與
      上開登記謄本所載內容不符，認乙○○與黃天桂「兩相通謀，一氣呵成，為替
      黃嫌脫罪以遂其枉法裁判之目的」，顯係憑空臆測，設詞誣指甚明。
（四）被告再以告訴人認定與黃天桂投資合建之事業主體係吉盛公司，而非宏苗公司
      及其於八十三年六月二十日所簽名之文件，至多係黃天桂第六次開票付款之收
      據，該文件並無「結算書」三字，且雙方尚未結算，乙○○竟在上開判決書理
      由欄二之４將該文件記載為「結算書」，並指黃天桂係於八十三年六月二十日
      與自訴人為結算，係「移花接木、倒轉乾坤的主張，顯係一種未經合法調查而
      自行杜撰的證據，當與證據法則極端相悖；更重要的是，此一被告的杜撰證據
      卻是該判決書故事編成的主軸，否則便無以遂其枉法裁判的目的」。惟觀之該
      判決書記載與黃天桂投資合建之事業主體係吉盛公司，而非宏苗公司之因，仍
      依八十七年度易字第六號審理卷宗所附建物登記簿謄本，黃天桂與宏苗公司所
      合建之建物，均係由吉盛公司於八十三年二月三日申辦建物所有權第一次登記
      ，並於八十三年二月二十八日辦畢登記，且據宏苗公司監察人高永吉於八十七
      年十二月十四日在該案審理中證稱：「當時係由吉盛公司興建此批建物」等語
      ，故該判決依據上開登記簿謄本及證人高永吉之證言而認定「與黃天桂投資合
      建之事業主體係吉盛公司，而非宏苗公司」，縱該認定結果與黃天桂與宏苗公
      司所簽訂之合建契約之契約主體不符，惟該認定乃係有所本而非憑空捏造；而
      告訴人將被告於八十三年六月二十日所簽名之文件名稱，該判決書理由欄二之
      ４將文件記載為「結算書」，乃係因黃天桂之選任辯護人於八十七年三月三十
      一日所提出之辯護意旨狀３末二行記載「亦有雙方於八十三年六月二十結算時
      之計算書」（參八十七年度易字第六號影卷第三六頁），且黃天桂於八十七年
      三月三十一日訊問時亦稱係八十三年六月二十日與自訴人結算等語，自訴人於
      黃天桂陳述後，經法官提示該份文件時亦稱「簽名是我的，在進行結算之後，
      被告交給我六百萬元支票三張」等語（參見八十七年度易字第六號影卷宗第三
      一頁正反面），是該判決據此而記載該份文件係「結算書」，自屬有據，且依
      其意顯指已與被告為「結算」，而非謂黃天桂已「結清」甚明，自與事實相符
      。被告辯稱係告訴人移花接木（參見本院卷六十六頁），自行杜撰證據故違枉
      法裁判云云，顯係被告徒憑一己之意虛構事實而指訴告訴人所為判決涉有違法
      之嫌，極為明顯。
（五）被告以乙○○法官擅自將「合建分售」擅改為「合建房屋」，即可知其「上述
      枉法行為以圖規避黃嫌犯意」，「被告乙○○法官執意用無證據能力的證據以
      及顯與事理有違的證據而故意否定登記簿所載有絕對效力的證據，以遂其枉法
      裁判的目的，被告此種與經驗法則、論理法則和證據法則，嚴重有違的不法行
      徑，簡直視法律如無物，更視事實如糞土，如此枉法行為，實在既令人咋舌更
      令人髮指。」，惟查，該判決書記載為「合建房屋」，縱與檢察官於起訴書中
      記載之「高永吉到庭就被告黃天桂與之合建『分售』」字意不同，然法官仍有
      其自行認定事實之權，在無任何積極證據認定法官認定事實違反經驗法則、論
      理法則及證據法則情況，設詞攀指法官之認定係枉法、糞土甚明。
（六）綜上所述，依告訴人之判決，顯然已無從得知其對於黃天桂所為無罪判決之舉
      ，有何明知法律所定內容，卻違反法律或曲解規定而為裁判之處，況臺灣高等
      法院臺中分院以八十八年度上易字第一一一一號審理結果，亦認定原審即乙○
      ○法官以黃天桂涉有詐欺取財罪嫌，尚屬不能證明，而為無罪之諭知，於法尚
      無不合，此有該份判決附卷可參，足徵乙○○法官上開無罪判決，就證據之取
      捨、判斷，要無違反經驗法則及尋常之論理法則之處，應無刑法第一百二十四
      條枉法裁判之情節即甚明顯。被告所辯前開各節，均無足取各如前述，其對判
      決不滿，設詞具狀向本院提出告訴人有瀆職枉法裁判之之行徑，誣告乙○○使
      其受刑事訴追之故意甚明，本件事證已臻明確，被告犯行，洵堪認定。
二、核被告甲○○向本院自訴乙○○之行為，係犯刑法第一百六十九條第一項之誣告
    罪。按刑法第一百六十九條之誣告罪刑，原較第三百十條暨第三百十三條所定妨
    名譽信用之罪刑為重，而誣告行為對於被誣告人之名譽信用，亦大都有所妨害，
    故誣告罪之內容，已將妨害名譽及信用之犯罪吸收在內，行為人之誣告行為，即
    使具有妨害被誣告人名譽信用之情形，仍應論以誣告罪名，並無適用刑法第三百
    十條或第三百十三條論科之餘地，最高法院二十六年度滬上字第二號判例可稽，
    公訴意旨認被告所為尚涉犯刑法第三百十條第二項、第一項之加重誹謗罪，與誣
    告罪係屬想像競合，從一重之誣告罪處斷，容有誤會，附此敘明。爰審酌被告徒
    憑己見任意指摘、設詞攀誣承審法官，使其無端遭受誣衊、不實訴追危險之動機
   ，破壞司法形象、浪費司法資源，犯後態度不佳毫無悔意等一切狀，量處如主文
    所示之刑。
據上論斷，應依刑事訴訟法第二百九十九條第一項前段，刑法第一百六十九條第一項
，判決如主文。
本案經檢察官戴瑞麒到庭執行職務。
中    華    民    國    九十      年        一        月        十      日
                        臺灣苗栗地方法院刑事庭
                              審判長法  官  巫  政  松
                                    法  官  張  珈  禎
                                    法  官  黃  賢  婷
右正本證明與原本無異。
如不服本判決，應於判決送達後十日內向本院提出上訴狀( 應附繕本 )，上訴於
臺灣高等法院台中分院。
                                    書記官  李  學  詩
中    華    民    國    九十      年        一        月        十      日


司法院資訊處製作；財團法人民間司法改革基金會備份。
